【裁判字號】    88,簡上,276
【裁判日期】    890324
【裁判案由】    給付票款
【裁判全文】
臺灣高雄地方法院民事判決  八十八年度簡上字第二七六號
    上  訴  人  甲○○
    被上訴人    乙○○
    訴訟代理人  田平安  律師
右當事人間請求給付票款事件，上訴人對於中華民國八十八年四月十四日本院八十八
年度雄簡字第八０號第一審判決提起上訴，本院判決如左：
    主  文
上訴駁回。
第二審訴訟費用由上訴人負擔。
    事  實
甲、上訴人方面：
  一、聲明：請求廢棄原判決。被上訴人在第一審之訴駁回。
  二、陳述：除與原審判決書所載者相同茲予引用外，補稱：
（一）被上訴人主張上訴人向其借款新臺幣︵下同︶五千八百零四萬元，尚餘一千五
      百五十六萬元未還云云，上訴人否認之，被上訴人應就上訴人借款之本金及利
      息數額負舉證責任。
（二）上訴人係向被上訴人之子簡旭志借款，系爭本票亦係上訴人所簽發交付被上訴
      人之子作為擔保借款之用，與被上訴人並無任何關係，且上訴人於原審已提出
      清償證明，證明上訴人有陸續清償本金及利息，自毋庸負給付票款之責。
三、證據：援用原審之立證方法。
乙、被上訴人方面：
一、聲明：求為判決駁回上訴，第二審訴訟費用由上訴人負擔。
二、陳述：除與原審判決書所載者相同茲予引用外，補稱：
  (一)按在票據上簽名者，依票上所載文義負責。票據法第五條第一項定有明文。又執
    票人執有發票人簽名之票據，當然享有票面所載之債權，倘發票人對於執票人主
    張之票據之真正，並不爭執，而主張票款已因清償，抵銷等原因而消滅者，則舉
    證責任應由發票人負責。最高法院四十八年台上字第三八九號判例參照。系爭本
    票為上訴人所簽發，此為上訴人於原審審理中所自陳。是揆諸前開說明，上訴人
    自應負發票人之責任，而給付本件票款。
  (二)雖上訴人主張抗辯有清償云云，然觀其於原審中所辯，或稱「有還一部分」，或
    「金額應只剩七百萬元左右」云云。然上開所辯皆不足以證明業已還清系爭本票
    之票款，是上訴人既無法舉證證明本件票款已因清償而消滅，則其自應負本件票
    款之責。
  (三)查上訴人甲○○自八十五年五月二日起，即與被上訴人乙○○有金錢往來，上訴
    人借款之目的，乃從事股票買賣，當時約定之利息為二分之一，即每一萬元每日
    七元，其方式為被上訴人依上訴人所需陸續借款與上訴人，上訴人亦係依買賣股
    票之情況，隨時借用，隨時清償，惟償還借款時，需先償還利息，再還本金，例
    如：於八十五年五月二日上訴人借款九十萬元，於翌日八十五年五月三日僅還二
    十二萬零六百三十元，即償還九十萬元一天之利息六百三十元，本金二十二萬元
    ，尚欠六十八萬元，嗣於八十五年五月四日又借款四十八萬元，八十五年五月六
    日借款一０三萬元，於八十五年五月八日借款三十五萬元，於八十五年五月九日
    借款二萬元，迨於八十五年五月十日僅還十八萬八千七百三十六元，其中八千七
    百三十六元即為利息，〔(68×7×7)+(48×6×7)+(103×4×7)+(35×2×7)+(2
    ×1×7)=8,736〕，十八萬元則償還本金，尚欠二百三十八萬元。
  (四)  鈞院向高雄區中小企業銀行北高雄分行函查，被上訴人在該行第000000
    00000000號帳戶於前開明細表所示時間、款項匯至何人帳戶事宜，亦為
    該行檢送被上訴人匯款入上訴人帳戶活期儲蓄存款存入憑條共一百四十筆（僅欠
    缺八十五年七月四日匯款十三萬之憑條）。
  (五)上訴人甲○○自八十五年五月二日起，至八十七年四月十五日止，共借款一四一
    筆，金額高達新台幣（下同）五千八百零四萬元，上訴人則僅自八十五年五月三
    日至八十七年四月十日止，僅陸續清償利息0000000元（依民法第三百二
    十三條之規定，先予抵充），本金僅清償四千二百四十八萬元，尚欠一千五百五
    十六萬元，亦有上訴人甲○○被上訴人乙○○前開活期性存款明細分戶帳兩冊，
    及兩人相互借款清償之明細表可稽，並據證人簡旭志於  鈞院審理中結證屬實。
    次查：證人為不可代替之證據方法，如果確係在場見聞待證事實，而其證述又
    非虛偽者，縱令證人與當事人有親屬、親戚、或其他利害關係，其證言亦非不可
    採信。（最高法院五十三年台上字第二六七三號著有判例），是上訴人主張系爭
    本票業已清償云云，自非可取。
  (六)依上訴人所提出之卷附原審之高雄區中小企業銀行活期儲蓄存款存摺第0000
    0000000000號部分帳戶內容，其八十七年二月二十六日返還按二分
    之一計算之利息二八六七九元，本金六萬元，計八八六七九元八十七年三月四
    日返還按二分之一計算之利息五九五００元，本金十八萬元，計二三九五００元
    八十七年二月十六日返還按二分之一計算之利息七三八六四０元，本金六十八
    萬元，計0000000元八十七年二月二十日返還按二分之一計算之利息三
    七五八三元，本金二萬元，計五七五八三元八十七年二月二十三日返還按二分
    之一計算之利息二八一六一元，本金二萬元，計四八一六一元八十七年三月十
    六日返還按二分之一計算之利息一四二一四二元，本金二十二萬元，計三六二一
    四二元八十七年三月十七日返還按二分之一計算之利息一二二二九元，本金十
    九萬元，計二０二二二九元八十七年四月二日返還按二分之一計算之利息七一
    三五八元，本金二萬元，計九一三五八元八十七年四月八日返還按二分之一計
    算之利息七一二七四元，本金一五二萬元，計0000000元八十七年四月
    九日返還按二分之一計算之利息一０八一五元，本金十七萬元，計一八０八一五
    元八十七年四月十日返還按二分之一計算之利息一０六九六元，本金十三萬元
    ，計一四０六九六元。以上共計0000000元（即利息0000000元＋
    三二一萬元＝0000000元）。核與上訴人於  鈞院審理中所供：
    「八十七年二月十六日、二月二十日、二月二十三日、三月四日、三月十六日、
    三月十七日、四月二日、四月八日陸續賣股票清償還四０九萬元，其中九萬元是
    利息」之情不符。況依常情，上訴人果係清償本件本票之款項，自應請求被上訴
    人交還系爭本票，焉有本票仍在被上訴人執有中﹖
  (七)否認雙方曾事後會帳，系爭本票業已清償之事。蓋果係雙方事後有會帳，確認系
    爭本票已清償，係常情上訴人自會索回系本票或要求被上訴人出具證明書，以俾
    作為清償之憑證，焉有系爭本票仍在被上訴人手中，足見其所辯雙方曾會帳，帳
    目皆在被上訴人處，系爭本票業已清償云云，自非可取。
  (八)依上訴人於  鈞院審理中對於有向被上訴人陸續借款達五千多萬元之事實並不爭
    執，雖其辯稱已清償五千多萬元云云，然其顯然未扣除應優先清償利息部分。是
    本件不論從被上訴人借款給上訴人之過程，上訴人償還之情形及上訴人簽發系爭
    本票之用意予以判斷，皆不足以認定系爭本票金額業已清償，準此，上訴人既無
    法舉證證明系爭本票業已清償而消滅，則依票據法之規定，自應依票據文義負責
    ，給付本件票款，迨無疑義。
三、證據：援用原審之立證方法，另生請向銀行調閱匯款傳票資料。
    理  由
一、被上訴人起訴主張：上訴人透過被上訴人之子簡旭志之介紹，向被上訴人借款，
    期間自八十五年五月二日起，至八十七年四月十五日止，借款五千八百零四萬元
    ，上訴人自八十五年五月三日起至八十七年四月十日止，僅清償利息四百五十萬
    二千五百六十一元，清償本金四千二百四十八萬元，尚欠一千五百五十六萬元，
    上訴人簽發系爭面額四百萬元之本票，係為擔保上開借款之返還，被上訴人自得
    依票據之法律關係，請求上訴人負發票人責任，給付票款等語；上訴人則以其係
    向被上訴人之子簡旭志借款，非向被上訴人借款，故其所簽發之系爭本票是擔保
    向簡旭志所借款向之清償，並非交付予被上訴人作為償債之擔保，且上訴人向簡
    旭志所借款項，上訴人均有清償利息及本金，自無再給付票款之必要等語。
二、查被上訴人起訴主張上訴人透過被上訴人之子簡旭志之介紹，向被上訴人借款，
    期間自八十五年五月二日起，至八十七年四月十五日止，借款五千八百零四萬元
    ，上訴人自八十五年五月三日起至八十七年四月十日止，僅清償利息四百五十萬
    二千五百六十一元，清償本金四千二百四十八萬元，尚欠一千五百五十六萬元，
    上訴人簽發系爭面額四百萬元之本票，係為擔保上開借款之返還等事實，業據提
    出借款金額明細表一份及高雄區中小企業銀行活期儲蓄存款存入憑條影本十一紙
    、本票三紙為證，且本院依被上訴人之聲請，向上開銀行調閱自被上訴人帳號匯
    出款項至上訴人帳戶之金額、傳票等資料，該銀行以八十八年十二月二十四日（
    ８８）高北高銀總２０２號函，將傳票資料影印函覆本院，本院依上開資料記載
    ，確認被上訴人確實自八十五年五月二日起，至八十七年三月十日止，合計匯款
    一百四十筆共五千七百九十一萬元（缺八十五年七月四日匯款十三萬元之憑條）
    ，有上開傳票影本一百四十紙在卷可查，核與證人簡旭志到庭證稱介紹上訴人向
    被上訴人借款五千餘萬元，利息以月息二分計算等語相符，足認被上訴人主張上
    訴人向其借款五千七百九十一萬元之事實，堪予採信；上訴人辯稱未向被上訴人
    借得上開款項云云不足採信。另被上訴人主張八十五年七月四日借款十三萬元部
    分，因被上訴人無法提出借款證明，且上訴人否認之，故被上訴人主張之該部分
    十三萬元之借款債權存在一節，尚難採信。
三、上訴人雖辯稱已於原審審理時，提出清償證明，證明已清償前開款項之借款本金
    與利息，惟本院遍查全卷，並無上訴人所指稱已提出附卷之清償證明，且上訴人
    於本院詢及清償數額究有若干時，不僅含糊其詞以對，無法舉出明確數額供本院
    審酌且曾自認其簽發系爭本票後即未為任何清償行為，足認上訴人上開辯稱，不
    足採信。
四、按在票據上簽名者，依票上所載文義負責，票據法第五條第一項定有明文。又執
    票人執有發票人簽名之票據，當然享有票面所載之債權，倘發票人對於執票人主
    張之票據之真正，並不爭執，而主張票款已因清償、抵銷等原因而消滅者，則應
    由發票人負舉證責任，此有最高法院四十八年台上字第三八九號判例可資參照。
    經查，上訴人既自認簽發系爭免除作成拒絕證書之本票，且該票據係為擔保上訴
    人向被上訴人借用前開款項所簽發之事實復經本院查證屬實，已如前述，則依前
    述票據法第五條之規定及參酌上開最高法院判例，上訴人自應負發票人責任。從
    而原審認被上訴人依票據法之法律關係，得請求上訴人給付票款及自票據付款日
    起至清償日止，按年息百分之六計算之利息為有理由，上訴人上訴意旨指摘原判
    決錯誤，應予廢棄改判云云，為無理由，應予駁回。
五、據上論結，本件上訴為無理由，依民事訴訟法第四百三十六條之一第三項、第四
    百四十九條第一項、第七十八條，判決如主文。
中      華      民      國    八十九    年      三      月    二十四    日
                                    臺灣高雄地方法院民事第六庭
~B審判長法官  鄭月霞
~B法      官  郭貞秀
~B法      官  吳文婷
右為正本係照原本作成。
本判決不得上訴。
中      華      民      國    八十九    年      三      月    二十四    日
~B法院書記官  王少玲


司法院資訊處製作；財團法人民間司法改革基金會備份。
